# 求教陈版主，有关业务合并的相关事项

提问人：changanwukong 时间：2015-12-02 19:12:31
陈版主： 审计时，遇到一家企业，实际控制人新设立一家公司， 2013 年从原先公司购买设备和存货，将原先的业务转移至新公司，以新公司作为挂牌主体。有下列情况： ① 新设立公司购买相关设备后，因市场认证原因，存在部分由原先公司对外销售，部分由新设立公司对外销售。一直到 2014 年 10 月份，才全部由新设立公司对外销售。将合并日定性为新公司完成整个业务（包括所有销售渠道交接）承接的日期，即 2014 年 10 月末，是否合理？ ②因新设立公司只收购设备和存货，至 2014 年年底原先公司仍然有和业务相关的应收账款和应付账款，编制 2014 年末合并资产负债表时，是否需要将原先公司的与业务相关的资产负债纳入合并范围？

回答人：chenyiwei
1 、由于资产和业务的转移是一个长期过程，因此合并日的确定可能涉及判断，但个人理解，合并日的确定更重要的是依据对资产、人员等构成业务的要素的控制权的转移。如果构成业务的资产、人员等要素都已转移到新公司，新公司也已开始以其自己名义经营该业务，只是由于一些过渡性安排的原因，导致有部分业务仍在原企业执行，原企业因此保留了部分与剩余业务相关的存货和往来等非核心要素的资产的，不应成为判断合并日时的最主要考虑因素。 2 、可以这样理解，编制合并日前的合并报表时要完整反映构成业务的全部资产、负债和损益情况，到实际的合并日，再将不纳入转移范围的存货、往来等资产负债予以剥离（体现为调整合并报表层面的权益）。